【裁判字號】    97,簡,66
【裁判日期】    970825
【裁判案由】    營業稅
【裁判全文】
高雄高等行政法院簡易判決
                                        97年度簡字第66號
原      告  大力營造有限公司
代  表  人  甲○○
訴訟代理人  陳浩華  律師
被      告  財政部高雄市國稅局
代  表  人  陳金鑑  局長
訴訟代理人  乙○○
上列當事人間營業稅事件，原告不服財政部中華民國97年2月25
日台財訴字第09700012120號訴願決定，提起行政訴訟，本院判
決如下：
    主  文
原告之訴駁回。
訴訟費用由原告負擔。
    事實及理由
一、事實概要：緣原告於民國92年12月間購進貨物新台幣（下同
    ）333,333元（未含稅），未依法取得憑證，而以非實際交
    易對象之虛設行號潤豐營造有限公司（以下簡稱潤豐公司）
    所開立統一發票1紙，作為進項憑證申報扣抵銷項稅額，虛
    報進項稅額16,667元，被告初查乃據以核定補徵營業稅16,6
    67元外，並按所漏稅額16,667元處以3倍之罰鍰計50,000元
    （計至百元止）。原告不服，申請復查，未獲變更，提起訴
    願，亦遭決定駁回，遂提起本件行政訴訟。
二、本件原告主張：（一）訴願決定書理由略以：91及92年間訴
    外人饒玉麟等販售虛設行號矩準工程有限公司等65家公司統
    一發票，幫助潤豐公司等240家公司逃漏稅捐，並無實際銷
    售貨物或勞務行為乙節，有台灣高雄地方法院檢察署（以下
    簡稱高雄地檢署）檢察官92年度偵字第23434號及93年度偵
    字第11983號起訴書等附卷足憑；又原告所檢附支付貨款證
    明，均以匯款方式存入潤豐公司帳戶，在存摺內留下存款紀
    錄後並隨即同額現金提領，又為掩飾此種不實資金往來，均
    將金額盡量限定在100萬元以下，以規避大額登記之查察。
    此種資金支付方式與前揭虛設行號主嫌所作筆錄坦承犯案模
    式皆相同，此有法務部調查局南部地區機動工作組（以下簡
    稱調查局南機組）所作調查筆錄暨查扣統一發票章、公司章
    、負責人章、存摺影本及原查查證原告資金流程相關資料附
    案可稽；且潤豐公司開立之銷貨發票、收取貨款後提領現金
    之取款條筆跡與原告之取款憑條、匯款單書寫筆跡均相同，
    應為同一人所為等語。（二）然原告與潤豐公司確有交易及
    給付貨款之事實，有在建工程明細帳、工程合約書及匯款單
    為憑。而潤豐公司負責人與原告之負責人為多年好友，92年
    度該公司雖登記在屏東，惟當時承包工案在高雄市，因經濟
    不景氣，為節省開支，故委請原告之員工代為處理行政雜務
    並填寫取款條，致有原告匯款單與潤豐公司取款條筆跡相同
    情事。被告未究明潤豐公司於92至93年間在高雄市左營區有
    無工案進行之地利方便性，而在左營區之分行領取現金以支
    付工資，即予論斷有不當行為，有違論理法則。潤豐公司非
    原告投資之公司，其與原告為不同法律個體，亦非受原告控
    制之經濟個體，其以何種方式在何銀行領用資金，非原告所
    能干涉。又潤豐公司是否每筆交易均屬虛偽交易，尚有疑問
    ？況檢方只是起訴，法院尚未判決，豈能以起訴之事實作為
    對原告無事實交易之認定，此認定方法，對於原告顯失公平
    等情。並聲明求為判決訴願決定及原處分（復查決定含原核
    定處分）均撤銷。
三、被告則以：（一）本件原告於92年12月間進貨，取得涉嫌虛
    設行號潤豐公司所開立之統一發票1紙，金額333,333元，稅
    額16,667元，作為進項憑證，並申報扣抵銷項稅額。按潤豐
    公司無銷貨事實，虛開統一發票，幫助他人逃漏營業稅，經
    財政部台灣省南區國稅局安南稽徵所將相關資料通報被告，
    並另移送台灣台南地方法院檢察署（以下簡稱台南地檢署）
    偵辦，是該公司既係虛設行號，而以出售統一發票牟取不法
    利益為業，並無銷貨事實，原告自無向該虛設行號進貨並支
    付進項稅額之事實，自不得以該進項稅額扣抵銷項稅額。被
    告以潤豐公司92年度進項來源，百分之百來自其他虛設行號
    或擅自歇業者，異常比例近100％，有潤豐公司92年度進項
    來源明細表足憑，是認定原告確無向涉嫌虛設行號之潤豐公
    司進貨。惟因原告係承攬機械式停車場基礎工程，取具上述
    進貨發票之品名為「基礎工程」，係列報於成本，確與業務
    有關，故以原告有進貨事實，取得非實際交易對象之涉嫌虛
    設行號潤豐公司開立之統一發票申報扣抵銷項稅額，虛報進
    項稅額，乃核定補徵營業稅16,667元，於法尚無不合。（二
    ）第按原告於92年12月間購進貨物，未依法取得憑證，而以
    非實際交易對象之涉嫌虛設行號潤豐公司所開立統一發票1
    紙，金額計333,333元，作為進項憑證，虛報進項稅額16,66
    7元，原告稱確與潤豐公司有交易事實乙節。惟按：1.91及9
    2年間訴外人饒玉麟等人販售虛設行號矩準工程有限公司等6
    5家公司統一發票，幫助潤豐公司（詳高雄地檢署檢察官92
    年度偵字第23434號及93年度偵字第11983號起訴書起訴書附
    表二、編號32）等240家公司逃漏稅捐，並無實際銷售貨物
    或勞務行為乙節，有高雄地檢署檢察官92年度偵字第23434
    號及93年度偵字第11983號起訴書、饒玉麟詐欺集團涉嫌虛
    設行號及虛開發票公司行號統計一覽表等足憑；另調查局南
    機組調查饒玉麟等人販售虛設行號統一發票幫助他人逃漏稅
    捐案件時，於92年11月17日在高雄市○○○路111號7樓之1
    查獲潤豐公司等「公司發票章暨大小章」印文影本共10紙；
    饒玉麟集團販售虛設行號發票予其他公司均無實際交易等情
    ，亦經饒玉麟、林礽海及饒玉麟僱用之會計黃怡甄於調查局
    南機組調查時製作談話筆錄陳明。饒玉麟92年11月17日及同
    年12月3日於調查局南機組所作談話筆錄略謂：「我有配合
    製作虛偽不實之合約書、資金流向、出貨單、工程驗收單等
    資料，應付稅務機關的調查，前開之資料均係由我指示林鈺
    舒、陳緯玲、趙淑芬、詹淑雯等員工配合製作；調查局南機
    組92年11月17日於高雄市○○○路111號7樓之1（我在高雄
    市一個聯絡及交代員工高雄地區相關業務、跑件的處所）執
    行搜索扣押之公司統一發票章暨公司章及負責人章（印文影
    本供10頁）僅係作為製作合約書及出貨單之用；我首先會核
    對委託公司的營業項目屬性，與我虛設之公司行號相互配合
    ，並依需要製作合約書、出貨單、資金流向，其方式以A公
    司開立發票給B公司，B公司開立發票給C公司，C公司再開立
    發票給D公司，D公司則再開給A或B公司，如此形成一個循環
    ，即可虛增公司的營業額，美化財務結構，讓委託公司便於
    取得金融行庫之貸款；王百源曾派楊鴻毅、李朋源等人到我
    公司實習對外販售統一發票及對開統一發票之作帳方式，包
    含如何製作虛偽不實之合約書、出貨單、資金證明等應付查
    帳之作業。通常我們都是應客戶之要求才會製作付款證明，
    且我們一般亦會要求客戶自行提供資金再由我們負責協助製
    作。」等語；而林礽海於92年11月20日於調查局南機組所作
    談話筆錄略謂：「王百源、李明生及我本人均是受饒玉麟指
    示在公司製作虛偽不實合約書、資金流向（付款證明）、出
    貨單等資料。前開虛偽付款證明之資金流程，一般而言饒玉
    麟均會要求我們以現金存提之方式，在需要作資金證明之公
    司存摺內留下存款紀錄後，於當日即提領出來，此外為掩飾
    此種洗錢之程序，我們都會儘量將金額限定在150萬元以下
    ，以避免大額登記之查察。」另饒玉麟僱用之會計黃怡甄92
    年11月17日於調查局南機組所作談話筆錄略謂：「我在92年
    9月中旬至高雄市○○○路111號7樓之1工作，主要工作依據
    饒玉麟指示製作買賣合約、出貨單與付款簽收單。調查局南
    機組所扣押之公司章及負責人私章，有些是饒玉麟指示我們
    刻的，有些是原本即留存在公司的，前述之印章係製作合約
    書必須蓋公司章及負責人章。」按本件原告所檢附之支付貨
    款證明，均以匯款方式存入潤豐公司帳戶，在存摺內留下存
    款紀錄後並隨即同額現金提領，又為掩飾此種不實資金往來
    ，均將金額儘量限定在100萬元以下，以規避大額登記之查
    察。此種資金支付方式與前揭虛設行號主嫌所做筆錄坦承犯
    案模式皆相同，此有調查局南機組所作談話筆錄及查扣統一
    發票章、公司章、負責人章、存摺影本暨被告查證原告資金
    流程相關資料可稽。2.依潤豐公司負責人林臺華96年7月30
    日於被告處所作談話紀錄略謂：「原告給付工程款多以匯款
    方式給付，存款均由本人或本公司會計黃佩玉提領，銷貨發
    票亦由本人與黃佩玉開立。」等語。而潤豐公司開立之銷貨
    發票、收取貨款後提領現金之取款條筆跡與原告之取款憑條
    、匯款單書寫筆跡均相同，應為同一人所為，惟原告復主張
    係由其員工代潤豐公司填寫取款條，是系爭交易雙方主張即
    顯有矛盾，且原告之員工對潤豐公司營業情形及業務狀況並
    無所悉，代為填寫潤豐公司之取款條，亦有悖常情，原告所
    述自難採憑。3.綜上，原告顯有前述製作不實之合約書、銀
    行存提款及付款等往來證明資料，以應付稅捐機關查核之情
    況，且潤豐公司經認定為虛設行號，則原告執詞主張確有向
    潤豐公司進貨及給付貨款，潤豐公司為其實際交易對象云云
    ，洵難憑採。被告以原告有進貨事實，取得非實際交易對象
    之涉嫌虛設行號潤豐公司開立之統一發票申報扣抵銷項稅額
    ，虛報進項稅額為由，據以核定補徵營業稅16,667元，於法
    尚無違誤。（三）原告於92年12月間進貨，取得涉嫌虛設行
    號潤豐公司所開立統一發票1紙，金額計333,333元，稅額16
    ,667元，作為進項憑證，並申報扣抵銷項稅額。經被告審理
    以原告雖有進貨事實，惟潤豐公司既係涉嫌虛設行號，而以
    出售統一發票牟取不法利益為業，並無銷貨事實，則原告自
    無向該等涉嫌虛設行號進貨並支付貨款之事實，尚不得以該
    虛報進項稅額扣抵銷項稅額，且原告亦無法證明確有支付稅
    款予「實際銷貨人」，致逃漏營業稅16,667元之違章事實明
    確，業如前述。被告乃依加值型及非加值型營業稅法（以下
    簡稱營業稅法）第51條第5款及同法施行細則第52條第1項規
    定，按所漏稅額處3倍罰鍰計50,000元（計至百元止），並
    無不妥。（四）又原告並未就被告復查決定所指摘部分提供
    具體事證，以實其說，且原告以進項稅額扣抵銷項稅額，如
    其購進之貨物或勞務未依規定取得並保存營業稅法第33條所
    列之憑證，不得為之，此為同法第19條第1項第1款所明定。
    是原告於購進系爭貨物取得憑證之初，自應注意交易對象及
    憑證上銷貨營業人之同一性及真實性，其竟收取非實際交易
    對象之涉嫌虛設行號潤豐公司統一發票，執之以進項稅額扣
    抵銷項稅額，縱非故意，亦難謂無過失，自應受罰，原告提
    起本件行政訴訟，並無理由等語，資為抗辯。並聲明求為判
    決駁回原告之訴。
四、按「進項稅額，指營業人購買貨物或勞務時，依規定支付之
    營業稅額。」「營業人左列進項稅額，不得扣抵銷項稅額：
    一、購進之貨物或勞務未依規定取得並保存第33條所列之憑
    證者。」營業稅法第15條第3項及第19條第1項第1款分別定
    有明文。次按「對外營業事項之發生，營利事業應於發生時
    自他人取得原始憑證，如進貨發票，或給與他人原始憑證，
    如銷貨發票。」為稅捐稽徵機關管理營利事業會計帳簿憑證
    辦法第21條第1項前段所明定。又「營利事業依法規定應給
    與他人憑證而未給與，應自他人取得憑證而未取得，或應保
    存憑證而未保存者，應就其未給與憑證、未取得憑證或未保
    存憑證，經查明認定之總額，處5％罰鍰。」「納稅義務人
    ，有左列情形之一者，除追繳稅款外，按所漏稅額處1倍至1
    0倍罰鍰，並得停止其營業：‧‧‧五、虛報進項稅額者。
    」稅捐稽徵法第44條及營業稅法第51條第5款亦分別定有明
    文。又「主旨：核釋營業人取得非實際交易對象所開立之統
    一發票作為進項憑證申報扣抵銷項稅額案件之處理原則。‧
    ‧‧。說明：‧‧‧二、為符合司法院大法官會議釋字第33
    7號解釋意旨，對於營業人取得非實際交易對象所開立之統
    一發票作為進項憑證申報扣抵銷項稅額之案件，應視情節，
    分別依左列原則處理：（一）取得虛設行號發票申報扣抵之
    案件：‧‧‧2.有進貨事實者：（1）進貨部分，因未取得
    實際銷貨人出具之憑證，應依稅捐稽徵法第44條規定處以行
    為罰。（2）因虛設行號係專以出售統一發票牟取不法利益
    為業，並無銷貨事實，故取得虛設行號發票之營業人，自亦
    無向該虛設行號進貨並支付進項稅額之事實，除該營業人能
    證明確有支付進項稅額予實際銷貨之營業人，並經稽徵機關
    查明該稅額已依法報繳者，應依營業稅法第19條第1項第1款
    規定，就其取得不得扣抵憑證扣抵銷項稅額部分，追補稅款
    ，不再處漏稅罰外，其虛報進項稅額，已構成逃漏稅，應依
    營業稅法第51條第5款規定補稅並處罰。」亦經財政部83年7
    月9日台財稅字第831601371號函釋在案。而財政部上述函釋
    係上級機關為下級機關在執行職務時所為之解釋，性質上屬
    行政規則；查其內容係闡明法規之原意，核與我國現行營業
    稅係屬加值型營業稅之特性暨司法院釋字第337號解釋意旨
    相符，爰予援用。
五、原告主張其承攬郭林欣欣之機械式停車場基礎工程，再將工
    程轉包予潤豐公司承作，其實際交易對象確為潤豐公司云云
    。惟查：
（一）調查局南機組調查訴外人饒玉麟等人販售虛設行號統一發
      票幫助他人逃漏稅捐案件時，於92年11月17日在高雄市○
      ○○路111號7樓之1，查獲潤豐公司之公司章及負責人林
      臺華之印章，而上開潤豐公司為饒玉麟所運用之虛設行號
      乙節，業據饒玉麟於調查局南機組調查時陳明在卷，復有
      上開印章印文及調查局南機組92年11月17日調查筆錄（詳
      見原處分第216頁）等影本附原處分卷可稽。又潤豐公司9
      2年間分別取得擅自歇業他遷不明之鄉竹工程有限公司及
      涉嫌虛設行號之高宇興實業有限公司等營業人所開立之進
      項憑證，異常進項比例近100％，亦有92年度潤豐公司營
      業人進銷項交易對象彙加明細表及營業稅年度查詢進項來
      源明細等影本附原處分卷為憑。足見潤豐公司92年度並無
      營業之事實，自不可能承攬上開工程。是被告認定潤豐公
      司於92年12月間，與原告間並無實際交易事實，而非原告
      之實際交易對象，即非無據。
（二）再查，本件原告支付潤豐公司之工程款，係由原告於93年
      1月30日自高雄銀行北高雄分行匯入潤豐公司在台灣土地
      銀行（以下簡稱土地銀行）苓雅分行之存款帳戶，該款項
      旋即於93年2月5日在土地銀行左營分行遭現金提領，此有
      高雄銀行入戶電匯匯款回條、土地銀行存摺類取款憑條及
      土地銀行苓雅分行96年6月14日苓存字第0960000247號函
      檢附之客戶歷史交易明細查詢等影本附原處分卷可按。經
      本院比對上開原告之匯款單及潤豐公司之取款憑條上之筆
      跡，其字體特徵，明顯為同一人所書寫，且兩造就上開匯
      款單及取款憑條為同一人所書寫乙節，亦不爭執。原告雖
      主張此係因潤豐公司委請原告之員工代為處理行政雜務並
      填寫取款憑條，致有原告匯款單與潤豐公司取款憑條筆跡
      相同情事。惟查，潤豐公司負責人林臺華於96年7月30日
      在被告處接受訪談時陳稱：原告給付工程款多以匯款方式
      給付，存款均由其或潤豐公司會計黃佩玉提領等語，此有
      被告談話紀錄影本附原處分卷可參。則由原告所述匯款及
      提款之情形，顯與潤豐公司負責人林臺華所述情節不符；
      參以一般人至銀行櫃檯辦理提款時，須有存款戶之存摺及
      印章始能辦理，若原告確有將上開工程轉包予潤豐公司承
      作，原告給付工程款只須有潤豐公司之銀行帳號，即可辦
      理轉帳或匯款，然原告卻持有潤豐公司之銀行帳戶存摺及
      印章，並代為辦理提款，顯有違常理。再據饒玉麟所雇用
      之人員林礽海於92年11月20日在調查局南機組調查時陳稱
      ：「（問：饒玉麟及黃位山指示你製作前開虛偽買賣付款
      證明之流程及方式為何？）前開虛偽付款證明之資金流向
      均是由饒玉麟及黃位山具體指示我們自何帳戶提領款項或
      匯入款項，一般而言饒玉麟及黃位山均會要求我們以現金
      存提之方式，在需要作資金證明之公司存摺內留下存款紀
      錄後，於當日即提領出來，此外為掩飾渠等此種洗錢之程
      序我們都會儘量將金額限定在150萬元以下以規避大額登
      記之查察。」等語，此有上開調查筆錄影本附原處分卷足
      稽。則由原告支付系爭工程款，係以匯款方式存入潤豐公
      司帳戶，在存摺內留下存款紀錄後隨即以同額現金提領，
      核與前揭林礽海所述之製作虛偽買賣付款證明之流程及方
      式相符。是由上述資金流程以觀，原告實為製造形式付款
      之資料，以應付稅捐稽徵機關之查核，益證潤豐公司確為
      虛設行號，且與原告無實際交易及付款事實。是原告稱潤
      豐公司為其實際交易對象乙節，並不可採。職是，被告以
      原告雖有進貨事實，然因潤豐公司為虛設行號，並未實際
      承攬系爭工程，乃認其未依法取得憑證，卻取得非實際交
      易對象潤豐公司所開立之統一發票申報扣抵，對其補徵營
      業稅16,667元，並無違誤。
六、又按我國現行加值型營業稅係就各個銷售階段之加值額分別
    予以課稅之多階段銷售稅。各銷售階段之營業人皆為營業稅
    之納稅義務人，自不能僅以最後銷售階段之營業人已報繳營
    業稅，即認定其他銷售階段之營業人當無逃漏營業稅。而營
    業人有進貨事實而取得非實際交易對象之虛設行號所開立之
    統一發票充作進項憑證申報扣抵銷項稅額之情形，因虛設之
    公司行號為牟取不法之利益，於無銷售貨物或勞務之事實虛
    開統一發票後，通常會另取得虛偽之進項憑證申報扣抵銷項
    稅額，以抵銷其應納之稅額，故虛設之公司行號縱有申報營
    業稅，政府亦無收到應收之稅款，是於此情形，除非營業人
    證明確有支付進項稅額予實際銷貨之營業人，並經稽徵機關
    查明該稅額已依法報繳者，始會發生司法院釋字第337號解
    釋所稱：納稅義務人雖有虛報進項稅額，並不因而逃漏營業
    稅情事。查，本件原告取得非實際交易對象之潤豐公司開立
    之發票1紙，充當進項憑證申報扣抵一節，已如前述；而原
    告於本件訴訟中仍堅稱直接交易對象即為虛設之潤豐公司，
    而未指出實際之銷貨人並證明其確有支付進項稅額與實際銷
    貨之營業人，則被告自亦無從調查實際銷貨人已否依法報繳
    本件之稅款。是依前揭法律規定及說明，原告除應依法補繳
    營業稅外，尚構成營業稅法第51條第5款之漏稅行為。又原
    告身為營業人，本有注意其實際交易對象以取得合法憑證之
    注意義務，然其應注意能注意，而疏未注意，致取得虛設行
    號潤豐公司開立之系爭發票申報扣抵銷項稅額，則其縱無違
    反稅捐稽徵法第44條及營業稅法第51條第5款規定之故意，
    亦難謂無過失，故其行為構成稅捐稽徵法第44條及營業稅法
    第51條第5款規定之違章，自堪認定。原告主張其無從得知
    潤豐公司係虛設行號，且其已盡到相當之注意義務，故不應
    受罰云云，並不可採。
七、末按稅捐稽徵法第44條與營業稅法第51條第5款之情形，皆
    以「應自他人取得統一發票而未取得」致以不實發票生虛報
    進項稅額之結果，稅捐稽徵法第44條係就未達漏稅階段之違
    規為處罰，營業稅法第51條第5款則係對已達漏稅階段之違
    規為處罰，祗依營業稅法第51條第5款規定處罰鍰已足達成
    行政上之目的，勿庸二者併罰（參見最高行政法院84年9月1
    3日庭長評事聯席會議決議）。本件原告因系爭工程，取得
    非實際交易對象潤豐公司所開立之統一發票，充作進項憑證
    並申報扣抵銷項稅額，致違反稅捐稽徵法第44條及營業稅法
    第51條第5款規定，揆諸前揭說明，應從一重依營業稅法第5
    1條第5款之規定處罰。又財政部96年3月28日修正之「稅務
    違章案件裁罰金額或倍數參考表」，就營業稅法第51條第5
    款規定「虛報進項稅額者」，如其違章情形為「有進貨事實
    者，取得虛設行號所開立之憑證申報扣抵」，按所漏稅額處
    3倍之罰鍰，但於裁罰處分核定前已補繳稅款及以書面或於
    談話筆（紀）錄中承認違章事實及承諾繳清罰鍰者，處2倍
    之罰鍰。查，本件因原告未於裁罰處分核定前補繳稅款，又
    拒絕承認違章事實，是被告依上開法令規定，並參考財政部
    頒發之前揭「稅務違章案件裁罰金額或倍數參考表」在法定
    範圍內，按原告所漏稅額16,667元，處3倍罰鍰計50,000元
    （計至百元止），並無違誤。
八、綜上所述，原告之主張，並無可採。原告取得非實際交易對
    象潤豐公司所開立之統一發票充作進項憑證，並申報扣抵銷
    項稅額，逃漏營業稅，事證明確。從而被告除核定補徵原告
    營業稅16,667元外，並按其所漏稅額處以3倍之罰鍰計50,00
    0元（計至百元止），並無違誤；復查決定及訴願決定遞予
    維持，亦無不合；原告起訴意旨求為撤銷，為無理由，應予
    駁回。並不經言詞辯論為之。又本件事證已臻明確，且潤豐
    公司負責人林臺華於被告調查本案時，已到場說明，則原告
    於本件訴訟中再聲請傳訊證人林臺華，核無必要。另兩造其
    餘攻擊防禦方法，核與判決結果不生影響，爰不逐一論述，
    附此敘明。
九、據上論結，本件原告之訴為無理由，依行政訴訟法第233條
    第1項、第236條、第98條第1項前段，判決如主文。
中    華    民    國    97    年     8    月   25     日
              高雄高等行政法院第三庭
                                法官  李  協  明
以上正本係照原本作成。
如不服本判決，應於判決送達後20日內向本院提出上訴書狀，其
未表明上訴理由者，應於提起上訴後20日內向本院提出上訴理由
書（須按對造人數附繕本）；如於本判決宣示或公告後送達前提
起上訴者，應於判決送達後20日內補提上訴理由書（須附繕本）
。未表明上訴理由者，逕以裁定駁回。
中    華    民    國    97    年     8    月   25     日
                              書記官  周  良  駿
附註:
行政訴訟法第235條（第1項、第2項）:
對於適用簡易程序之裁判提起上訴或抗告，須經最高行政法院之
許可。
前項許可，以訴訟事件所涉及之法律見解具有原則性者為限。


司法院資訊處製作；財團法人民間司法改革基金會備份。
